【裁判字號】    94,建,81
【裁判日期】    950929
【裁判案由】    給付工程款
【裁判全文】
臺灣臺北地方法院民事判決                94年度建字第81號
原      告  三商電腦股份有限公司
法定代理人  乙○○
訴訟代理人  吳志勇律師
被      告  開立工程股份有限公司
法定代理人  甲○○
訴訟代理人  陳麗雯律師
上列當事人間給付工程款事件，本院於民國95年9月11日言詞辯
論終結，判決如下：
    主  文
原告之訴及假執行之聲請均駁回。
訴訟費用由原告負擔。
    事實及理由
一、程序方面：按訴狀送達後，原告不得將原訴變更或追加他訴
    ，但請求之基礎事實同一、擴張或減縮應受判決事項之聲明
    者，不在此限，民事訴訟法第255條第1項第2款、第3款分別
    定有明文。經查原告於起訴狀原請求被告應給付其新台幣（
    下同）10,980,370元及自起訴狀繕本送達翌日起至清償日止
    ，按年息5%計算之利息（本院卷一第3頁），嗣於民國94年7
    月21日追加請求被告應給付其18,545,026元，其中10,980,3
    70元部分，自94年1月28日起訴狀送達被告翌日起，另7,564
    ,656 元部分，自94年7月21日書狀送達被告之翌日起至清償
    日止，按年息5%計算之利息（本院卷二第16頁）。原告上開
    應受判決事項聲明之追加，均係本於其對被告是否有工程款
    債權存在之同一基礎事實，且屬應受判決事項聲明之擴張，
    均核與上開規定相符，應予准許。
二、本件原告起訴主張：兩造於86年11月28日就中正機場第二期
    航站大廈新建水電工程弱電設備系統工程（下稱系爭工程）
    ，簽訂採購合約書（下稱系爭合約），約定由原告依系爭合
    約之單價分析表、施工規範及工程藍圖，提供水電工程弱電
    設備系統供應被告於中正機器第二期航站大廈新建水電，冷
    氣工程使用，合約總價為307,500,000元（未稅），詎原告
    上開供應設備及線材內容，因系爭工程之圖說及施工，嗣後
    屢有變更，致原告實際交付與被告之項目及數量，逾原訂合
    約所定甚多。原告就上開工程數量及項目差異情事，除於辦
    理交付過程中屢向被告反應外，並因而為部分工程之次承攬
    廠商即訴外人安鼎科技有限公司就各該前開系爭工程之圖說
    及施工於嗣後屢有變更，致原告實際所交付與被告之項目及
    數量，逾原訂合約所定甚多因而增加之工程款項涉訟乙事（
    案號為：鈞院92年度重訴字第739號信股）以訴訟告知之方
    式告知被告，惟未獲置理，被告應再支付而尚未支付原告之
    工程款項，應係18,545,026元（請求項目詳如附表），此均
    為原告依被告指定或被告同意實際交付之項目及數量，顯逾
    原訂合約應交付者，足認系爭合約之內容已經變更，被告自
    應按其實際受領交付之內容為價金給付。再系爭工程之追加
    款部分，經原告向被告提出請求，惟被告僅同意支付其中部
    分款項，即14,437,289元，為表正式及確認確有變更追加工
    程之存在，雙方並於92年2月14日簽訂「中正機場第二期航
    站大廈新建水電工程弱電設備系統工程合約中央管理系統工
    程變更追加承攬合約」（下稱追加合約），其後被告為支付
    前開款項，並簽發乙紙到期日92年10月31日、金額14,437,2
    88元之支票予原告，該紙支票經原告提示後，已經被告承兌
    在案，其後原告多次要求被告再支付剩餘款項，皆不得要領
    ，為此爰依追加合約之法律關係提起本件訴訟等語。並聲明
    ：被告應給付原告18,545,026元，其中10,980,370元部分，
    自94年1月28日起訴狀送達被告翌日起，另7,564,656元部分
    ，自94年7月21日書狀送達被告之翌日起至清償日止，按年
    息5%計算之利息，並願供擔保請准宣告假執行。
三、被告辯以：兩造於86年11月28日就系爭工程簽訂系爭合約，
    約定合約總價307,500,000元，原告於簽約後即陸續開始施
    工，被告亦陸續按期支付估驗款完畢無誤，主要施工部分業
    經業主即交通部民用航局於89年12月20日驗收完成，依民法
    第505條、第127條第1項第7款、第128條、系爭工程合約第9
    條之規定，系爭工程既於89年12月20日業已驗收完成，原告
    最後發生報酬請求權尾款部分，於91年12月21日已時效消滅
    ，其餘發生於尾款前之各期工程款，更不待言。原告遲至94
    年1月28日起訴，已逾2年消滅時效期間，被告自得拒絕給付
    。又依系爭合約第12條規定：「乙方（按即原告）依業主圖
    說核算，總價決標，標單數量僅供參考，除非經業主同意辦
    理追加減，乙方始得比照辦理」及合約附錄總則01002之3以
    下之相關規定，可知，系爭工程合約為總價承攬、統包合約
    之性質，並無漏項工程之問題，如業主同意追加時，原告方
    有權要求比照辦理。嗣被告依原告之計算，要求業主核定金
    額，待業主核定後，雙方於91年12月18日議訂變更追加，並
    於92年2月14日簽訂追加合約，約定金額為14,437,289元，
    被告為支付前開款項，且簽發乙紙到期日為92年10月31日、
    金額為14,437,288元之支票予原告，該紙支票經原告提示後
    ，業經被告承兌，被告已依上述合約規定支付相關款項，被
    告無積欠原告任何款項等語。並聲明：原告之訴駁回，如受
    不利判決，願供擔保請准宣告免為假執行。
四、兩造不爭執之事實：（本院94年6月29日、95年5月1日、95
    年9月11日言詞辯論筆錄，見本院卷一第282頁、卷三第81頁
    、第153頁背面）
（一）兩造於86年11月28日簽訂系爭工程，該合約業經業主驗收
      日為89年12月20日。
（二）兩造於92年2月14日簽訂追加工程，其後被告為支付前開
      款項，並簽發發票日為92年10月31日，金額14,437,288
      元之支票予原告，並經兌現。
（三）兩造同意本件訴訟工程施作之數量以業主核定之竣工圖作
      為計算依據。
五、本件經本院於95年5月1日與兩造整理並協議簡化之爭點為：
    （本院卷一第282頁、卷三第81頁）
（一）系爭工程與追加工程二者關係為何？
（二）原告請求有無罹於時效？
（三）系爭工程是否採總價承攬？原告得否請求原合約之追加工
      程款？
（四）原告施作之工程項目、數量、材料及其價格，如有超過系
      爭合約單價分析表所定工程項目、數量、材料及其價格時
      ，就超出部分得否請求被告給付？
（五）原告於94年7月21日追加之700餘萬元打鑿費用對被告有無
      請求權？
（六）兩造於簽署系爭合約時，被告是否附有「工作藍圖」作為
      契約之附件？
（七）如原告94年4月18日所呈準備書狀一附表所示之工程之施作
      是否係經被告同意？
    爰述之如下：
（一）系爭工程與追加工程二者關係為何？
  １、原告主張：系爭工程與追加工程係同一契約等語。而被告
      則辯以：系爭工程與追加工程係屬2個獨立之契約等語。
  ２、按當事人互相表示意思一致者，無論其為明示或默示，契
      約即為成立。民法第153條第1項定有明文。
  ３、經查：
 （1）兩造於86年11月28日就系爭工程簽訂系爭合約，約定之合
      約總價為307,500,000元，嗣於89年12月20日業主驗收完
      成後，被告已給付原告該工程款，嗣雙方於91年12月18日
      另就追加工程部分，於92年2月14日簽訂追加之合約，約
      定金額為14,437,289元，被告為支付前開款項，簽發乙紙
      到期日為92年10月31日、金額14,437,288元之支票予原告
      ，該紙支票經原告提示後，已經兌現等情，有系爭契約書
      、交通部民用航空局結算驗收證明書、物料採購議價紀錄
      、追加契約在卷可憑（本院卷一第7至12頁、第40至43頁
      、第69至71頁），可知，上述系爭契約與追加契約，其主
      體雖相同均係本件之兩造，惟上開契約訂立之時間、約定
      之內容、金額均有不同，且追加契約係系爭工程完成後，
      被告依原告之要求，雙方同意所另訂立之契約，可知，二
      者係基於不同意思表示合致，所為兩造間互相表示意思一
      致之2個獨立契約，而非同一之契約。
 （2）依原告提出如附表所示之求償項目，其項次計分為原合約
      （即系爭契約）內項目數量增加部分與合約（原合約）外
      新增項目二者，總計金額為18,545,026元（本院卷二第22
      頁），可知，原告請求項目之爭議，應係指系爭契約項目
      及金額之增加而言，與追加工程契約雙方已結算之相關求
      償無關。惟原告竟以追加工程合約第9條為其本件之請求
      權基礎（本院卷二第24頁背面），經本院行使闡明權後，
      原告仍然以上述之追加工程契約為其請求被告給付之請求
      權基礎（本院卷三第153頁正、反面），然追加工程契約
      之項目、金額等，如上所述，已經兩造合意並履行雙方之
      給付義務，自無於該追加工程契約之外，另有原告主張如
      附表所示之求償項目可資請求，故原告上開之主張，當無
      理由，應予駁回。
六、如上所述，本院既認系爭工程與追加工程係屬2個獨立之契
    約，原告自無權依追加工程契約請求被告給付如附表所示之
    金額，則兩造於95年5月1日協議整理簡化之爭點（二）至（
    七）部分，即無再加以論述之必要，併此明。
七、綜上所述，原告基於追加工程合約第9條之約定，訴請被告
    給付如其聲明所示，為無理由，不應准許。原告既受敗訴判
    決，其假執行之聲請即失所依據，應併予駁回。
八、本件事證已臻明確，兩造其餘之攻擊、防禦方法，核與判決
    結果不生影響，爰毋庸一一論述，併此敘明。
九、據上論結，本件原告之訴為無理由，依民事訴訟法78條，判
    決如主文。
中    華    民    國     95    年    9    月    29    日
                  民事第四庭    法  官  陳邦豪
以上正本係照原本作成。
如對本判決上訴，須於判決送達後二十日之不變期間內，向本院
提出上訴狀。
中    華    民    國     95    年    9    月    29    日
                                書記官  薛德芬


司法院資訊處製作；財團法人民間司法改革基金會備份。
